臺灣高雄地方法院民事裁定
108年度消債更字第13號
聲  請  人  廖婉如即廖梅桂
0000000000000000

0000000000000000

代  理  人  劉彥伯律師
上列當事人因消費者債務清理事件聲請更生，本院裁定如下：
    主  文
聲請人廖婉如即廖梅桂自中華民國一百零八年七月十七日下午四
時起開始更生程序。
命司法事務官進行本件更生程序。
    理  由
一、聲請意旨略以：伊無力清償債務，曾向本院聲請前置調解但
    不成立，爰聲請准予更生等語。
二、按債務人不能清償債務或有不能清償之虞者，得依本條例所
    定更生或清算程序，清理其債務。債務人無擔保或無優先權
    之債務總額未逾新臺幣（下同）1,200 萬元者，於法院裁定
    開始清算程序或宣告破產前，得向法院聲請更生。法院開始
    更生程序之裁定，應載明其年、月、日、時，並即時發生效
    力。法院裁定開始更生或清算程序後，得命司法事務官進行
    更生或清算程序，必要時得選任律師、會計師或其他適當之
    自然人或法人一人為監督人或管理人。消費者債務清理條例
    （下稱本條例）第3 條、第42條第1 項、第45條第1 項及第
    16條第1 項分別定有明文。
三、經查：
㈠、聲請人於民國105年度至107年度申報所得各為新台幣（下同
    ）40,016元、2元、49,705元，名下無財產，有新光金控股
    票13股，並有富邦人壽保單解約金2,731元，至聲請人之友
    邦人壽保單部分，經本院依職權向友邦人壽函詢，迄未獲回
    覆，因該保單解約金之數額無礙於本件更生聲請之准駁，爰
    暫未予列計，併附敘明；又聲請人自106年1月起於高雄市私
    立華登人力居家式服務類長期照顧服務機構，承接指派之居
    喘臨時性照護個案，每月收入約5,000元，當時另有照護友
    人鄭智元之母，每月收入約15,000元，嗣因照護對象情況好
    轉，自107年7月起乃轉為居家照顧工作，107年7月至12月平
    均每月收入約34,959元【計算式：（22,102＋37,423＋34,467
    ＋40,267＋38,467＋37,028）÷6】，前於107年7月16日領取91,
    410元喪葬給付，現未領取任何補助等情，有財政部高雄國
    稅局105年至106年綜合所得稅各類所得資料清單及財產歸屬
    資料清單【本院107年度司消債調字第558號卷（下稱調卷）
    第12至14頁】、107年稅務電子閘門財產所得調件明細表（
    本案卷第89頁）、財產及收入狀況說明書（調卷第5至6頁）
    、債權人清冊（本案卷第71頁）、戶籍謄本（本案卷第57頁
    ）、勞工保險被保險人投保資料表（調卷第16頁）、個人商
    業保險查詢結果表（本案卷第68頁）、財團法人金融聯合徵
    信中心前置協商專用債權人清冊（調卷第8至9頁）、信用報
    告（調卷第10至11頁）、高雄市政府社會局函（本案卷第77
    頁）、勞動部勞工保險局函（本案卷第73頁）、高雄市政府
    都市發展局函（本案卷第72頁）、在職證明書（本案卷第58
    頁）、薪資條（調卷第15頁、本案卷第59至62頁）、收入切
    結書（本案卷第63頁）、存簿（本案卷第23至24頁）、臺灣
    集中保管結算所股份有限公司函（本案卷第39至48頁）、富
    邦人壽保險股份有限公司陳報狀（本案卷第86至87頁）等附
    卷可證。則在別無其他資料可認聲請人有其他收入之情形下
    ，以其107年7月起每月平均收入34,959元核算現在償債能力
    之基礎，堪認妥適。
㈡、關於聲請人個人日常必要支出部分，聲請人主張自107年11月
    起與姪孫女同住於社會局單親家園，每月租金3,500元，管
    理費500元，並提出租賃契約（本案卷第29至35頁）、收據
    （本案卷第36頁）在卷可稽。按債務人必要生活費用，以最
    近一年衛生福利部或直轄市政府所公告當地區每人每月最低
    生活費一點二倍定之，本條例第64條之2第1項定有明文。本
    院參酌衛福部社會司所公告108年度高雄市最低生活費為13,
    099元，則聲請人每月最低生活所必需除有特殊情形並有證
    據證明者外，自宜以此之1.2倍即15,719元為度，始得認係
    必要支出。聲請人主張每月必要支出約15,000元，低於本院
    計算之基準，尚屬合理。
㈢、關於聲請人扶養支出部分，聲請人稱單獨扶養姪孫女廖○○，
    每月支出10,000元扶養費。經查，廖○○係98年生，父親業於
    106年5月歿，母則自103年12月24日起入監執行，是自104年
    9月10日起至118年10月3日止委託聲請人監護，前於107年7
    月2日領取父親之勞工退休金24,968元，自106年5月起每月
    領取遺屬年金3,628元，另106年7至12月為第四類低收入戶
    ，每年領取春節慰問金2,000元，每月領取低收入戶子女生
    活扶助2,695元，105年1至4月、108年2月至7月每月領取兒
    少緊急生活扶助3,000元，105年1月至106年6月、108年1月
    起列為中低收入戶，又106年9月起約每3月領取1次中鋼補助
    ，106年9、12月各領取1,000元、800元，107年共領取5次，
    金額共計4,600元等情，此有戶籍謄本（本案卷第57頁）、
    綜合所得稅各類所得資料清單及財產歸屬資料清單（本案卷
    第20至22頁）、稅務電子閘門財產所得調件明細表（本案卷
    第90頁）、存簿（本案卷第25至28頁）、高雄市政府社會局
    函（本案卷第77頁）、勞動部勞工保險局函（本案卷第73頁
    ）、台東監獄岩灣分監在監執行證明書（本案卷第65頁）、
    在監委託監護證明書（本案卷第66頁）、廖○○父親除戶戶籍
    謄本（本案卷第64頁）附卷可考。廖○○既未成年，名下復無
    財產，且由聲請人監護，客觀上堪認有受扶養之必要。至於
    扶養費用數額部分，按受扶養者之必要生活費用，準用第一
    項規定計算基準數額，並依債務人依法應負擔扶養義務之比
    例認定之，本條例第64條之2第2項亦有明定。準此，聲請人
    所應負擔其姪孫女廖○○每月之扶養費，自宜以此為度，始得
    認係必要支出，是在無其他更為詳實之資料可供佐證之情形
    下，本院認即應以108年度高雄市每人每月支出之最低生活
    必需15,719元為標準（詳如前述），扣除每月領取之遺屬年
    金、中鋼補助後（因兒少緊急生活扶助僅領取至108年7月，
    故未予列計），單獨負擔扶養費。故綜上，廖○○每月之扶養
    費即應以11,708元為度（計算式：15,719－3,628－4,600÷12＝
    11,708）。而聲請人主張每月支出廖○○扶養費10,000元，低
    於本院計算之基準，係屬合理。
四、承上，聲請人目前每月平均收入34,959元，扣除個人必要支
    出15,000元、廖○○扶養費10,000元後，剩餘9,959元，而聲
    請人目前負債總額為5,489,481元（調卷第31頁，本案卷第1
    1至16頁、第70頁，包括：土地銀行、玉山銀行、花旗銀行
    ），扣除富邦人壽保單解約金2,731元後，以每月所餘逐年
    清償，至少須約46年【計算式：（5,489,481－2,731）÷9,95
    9÷12≒46】始能清償完畢，應認其已不能清償債務。此外，
    聲請人無擔保或無優先權之債務總額未逾1,200萬元，且無
    本條例第6條第3項、第8條或第46條各款所定駁回更生聲請
    之事由存在。則聲請人聲請更生為有理由，應予准許，爰命
    司法事務官進行本件更生程序。
五、依本條例第11條第1 項、第45條第1 項、第16條第1 項，裁
    定如主文。
中　　華　　民　　國　 108　　年　　7 　　月　　17　　日
              　　民事庭　　法　官　沈建興
以上正本係照原本作成。
本裁定不得抗告。
中　　華　　民　　國　 108　　年　　7 　　月　　17　　日
  　                        書記官　胡美儀